【裁判字號】    89,婚,102
【裁判日期】    890703
【裁判案由】    離婚
【裁判全文】
臺灣彰化地方法院民事判決  八十九年度婚字第一○二號
    原      告  甲○○
                        居彰化.
    被      告  乙○○  住彰化.
右當事人間請求離婚事件，本院判決如左：
    主    文
准原告與被告離婚。
訴訟費用由被告負擔。
    事    實
甲、原告方面：
  一、聲明：求為判決如主文所示。
  二、陳述：兩造於民國（下同）八十二年六月三日結婚，兩造曾約定各出一半的錢
      買房子，結果買房子後被告竟擅自登記為自己名義，八十三年間並將房子賣掉
      拿了錢，人就不見了棄原告於不顧，原告在房子被賣掉後無處可住，就搬到彰
      化等地租住，均無被告消息，被告後來將錢花完才又來找伊，根本不顧伊生活
      ，故訴請裁判離婚。
  三、證據：提出戶籍謄本二件為證。
乙、被告方面：
  一、聲明：原告之訴駁回。
  二、陳述：兩造結婚後，伊並沒有搬離開過彰化縣秀水鄉○○街五十五號住處，是
      原告要求伊將房子過給她兒子，伊不答應，原告就離家已有五年了，伊曾登報
      找過原告，現在才知道原告下落。
丙、本院依職權訊問證人王金國。
    理      由
一、原告主張兩造於八十二年六月三日結婚，婚姻關係現仍存續中之事實，為被告所
    不爭執，且有原告提出之戶籍謄本可證，自堪信為真實。
二、另原告主張被告惡意遺棄，未盡扶養義務等語，則為被告所否認，並辯稱是原告
    自行離家等語。雖證人即原告之子王金國到庭證述：兩造於八十三年間將房子賣
    掉後就沒住一起，被告無緣無故不見了等語，此固堪認兩造客觀上有分居之事實
    ，然按「夫妻之一方以惡意遺棄他方者，不僅須有違背同居義務之客觀事實，並
    須有拒絕同居之主觀情事，始為相當，被上訴人僅因犯殺人未遂罪逃亡在外，尚
    無其他情形可認具有拒絕同居之主觀要件，縱令未盡家屬扶養義務，亦與有資力
    而無正當理由不為支付生活費用者有別，揆諸民法第一千零五十二條第五款之規
    定，尚難謂合。」，最高法院四十九年度台上字第一二五一號判例著有明文。本
    件被告雖有違背同居義務之客觀事實，然是否有遺棄他方拒絕同居之主觀情事，
    並無其他證據可資證明，是以被告縱令未盡家屬扶養義務，然揆諸前揭判例意旨
    ，本件尚難遽謂被告有惡意遺棄之事實，原告此部分之主張即無可採。
三、惟按夫妻有重大事由，難以維持婚姻者，一方得請求離婚，民法第一千零五十二
    條第二項定有明文。被告自八十三年間離家後即未再與原告同居之事實，已如前
    述，兩造分居他處已幾達六年之久，除形式上維持夫妻之名銜外，實質上兩造夫
    妻情份已隨分居愈久而愈消耗殆盡，而原告陳述不願再與被告維持婚姻等語，足
    徵原告已將被告摒棄於由兩造共同經營之家庭生活之外，不願與被告再營婚姻生
    活之美滿，而被告辯稱伊有登報找過原告云云，惟並未能舉證以實其說，亦堪認
    被告對此婚姻已不作任何積極經營之努力。兩造既已對於婚姻生活不僅在主觀上
    已無繼續維持、經營之意，客觀上亦堪認兩造間婚姻生活確有破綻產生，顯難以
    維持，原告主張有難以維持婚姻關係之情，堪信為真實。從而原告據此請求離婚
    ，為有理由，應予准許。
據上論結，本件原告之訴為有理由，依民事訴訟法第七十八條，判決如主文。
中      華      民      國    八十九    年      七      月      三      日
                                        臺灣彰化地方法院民事第二庭
~B法      官  陳弘仁
右為正本係照原本作成
如對本判決上訴應於判決送達後廿日內向本院提出上訴狀
中      華      民      國    八十九    年      七      月      五      日
~B法院書記官  陳瑤芳


司法院資訊處製作；財團法人民間司法改革基金會備份。
